臺灣高等法院刑事判決　　　　　　　　93年度上易字第1823號
　　上　訴　人　臺灣臺北地方法院檢察署檢察官
　　被　　　告　甲○○
上上訴人因被告竊盜案件，不服臺灣臺北地方法院九十三年度易
緝字第五七號，中華民國九十三年九月十日第一審判決（起訴
案號：臺灣臺北地方法院檢察署八十九年度偵緝字第四九四號）
，提起上訴，本院判決如下：
    主  文
原判決關於竊盜部分撤銷。
甲○○竊盜，累犯，處有期徒刑肆月，如易科罰金，以佰元折
算壹日。
    事  實
一、甲○○前因違反麻醉藥品管理條例案件，分別經原審於民國
    （下同）八十年八月二十九日以八十年訴字第一一三四號就
    其施用麻醉藥品罪判處有期徒刑六月、經最高法院於八十一
    年六月十九日以八十一年度臺上字第二九三○號駁回上訴（
    本院八十年度上訴字第四四九八號判處有期徒刑五年二月）
    而確定，嗣經本院以八十一年聲字第九五九號定其應執行刑
    為有期徒刑五年六月，而於八十五年十月五日執行完畢。詎
    其仍不知悔改，意圖為自己不法之所有，於八十八年十二月
    十四日下午二時三十分許，在臺北縣板橋市○○路○段九十
    三號前，竊取乙○○所有，車牌號碼ＧＫＤ─二三一號重型
    機車一部（鈴木牌、九十九ＣＣ、引擎號碼Ｃ000000
    0、價值約新台幣二萬元），得手後供己騎用，嗣於八十九
    年一月三日凌晨一時二十五分許，酒後騎乘前開機車，由臺
    北市萬華區光復橋往臺北縣板橋市方向行駛時，與由張學亮
    駕駛，搭載張秋桂之車牌號碼ＹＦ─六一一○號自用小客車
    發生擦撞，經報警處理後，始查知上情（關於服用酒類，不
    能安全駕駛動力交通工具而駕駛罪部分，業經原審判處拘役
    五十日確定）。
二、案經臺北市政府警察局萬華分局報請臺灣臺北地方法院檢察
    署檢察官偵查起訴。
    理  由
一、訊據被告甲○○，矢口否認有前開竊盜犯行，辯稱：當時是
    綽號「阿榮」之人騎乘前揭機車載伊，該機車並非伊所騎乘
    ，伊並未竊盜該機車云云。惟查：
    (一)前開機車確係被害人黃玉玲於八十八年十二月十四日下午
      二時三十分許，在臺北縣板橋市○○路○段九十三號前失
      竊之事實，業據被害人黃玉玲於警詢時陳述明確，並有台
      北縣警察局車輛失竊證明單、車輛竊盜、車牌失竊資料個
      別查詢報表－查詢車輛認可資料及被害人立具之贓物認領
      保管收據各一份附卷可稽（請見台灣台北地方法院檢察署
      八十九年度偵字第一二三五號偵查卷第八頁、第十三頁、
      第十五頁、第二一頁）。
  　(二)證人張學亮於原審審理時結證稱：其於八十九年一月三日
      凌晨一時許駕駛車牌　號碼ＹＦ─六一一○號自用小客車
      搭載張秋桂，行經臺北市萬華區光復橋往臺北縣板橋市方
      向行駛，因為當時停電，大家開車經過時都很慢，後來聽
      到一個聲響，其下車看到被告頭戴安全帽倒在機車旁邊，
      叫都叫不醒，滿身都是酒味，其汽車車身有一個垂直的擦
      痕，因為怕後面的車子撞到他，就把他抬到人行道上，然
      後報警、叫救護車，當時周圍沒有其他行人，且在橋上只
      有少數幾輛汽車及機車，被告倒地的現場除了被告頭戴的
      安全帽外，沒有其他安全帽等語（請見原審卷第八九頁至
      第九五頁）；證人張秋桂於原審審理時亦結證稱：當時伊
      是被張學亮載，聽到聲音之後下車看，看到有人倒在那邊
      ，還有一部機車，被告倒地的現場，除了被告頭戴安全帽
      外，並沒有其他安全帽等語（請見原審第九五頁至第九七
      頁）。是以由被告與車牌號碼ＧＫＤ─二三一號重型機車
      倒地之處，並無他行人之事實觀之，堪認確係被告騎乘上
      開機車與證人張學亮之前開汽車發生擦撞，故被告辯稱：
      發生車禍時伊是被綽號「阿榮」之人載云云，不足採信。
    (三)被告自八十九年一月三日案發迄今，對於何人騎乘前揭機
      車之事實，先則稱：我是被一個「陳先生」載（請見台灣
      台北地方法院檢察署八十九年度偵字第一二三五號偵查卷
      宗第二八頁背面）；嗣又稱：被一個「陳阿榮」載（請見
      台灣台北地方法院檢察署八十九年度偵緝字第四九四號偵
      查卷宗第二六頁、第五八頁背面）；又曾稱：被一個「阿
      榮」的人載（請見台灣台北地方法院檢察署八十九年度偵
      緝字第四九四號偵查卷宗第十五頁背面、第五五頁背面）
      ，經檢察官追問時，則稱：我還是不知道他真實姓名，大
      家都叫他「阿容」或「小陳」（請見台灣台北地方法院檢
      察署八十九年度偵緝字第四九四號偵查卷宗第六五頁背面
      ）；經原審追問時，則稱：我不是說他姓陳，平常是叫他
      老陳，或叫他阿榮，葉阿榮是當時在那邊大家打工時，有
      個老闆問他姓什麼，他說葉阿葉，平常同事在叫他葉仔、
      陳仔、阿榮，不能很瞭解他真正的姓名是什麼（請見原審
      卷第一Ｏ三頁）；經本院追問時，則稱：他姓陳，大家叫
      他老陳，本名不知道，他住板橋、樹林，我沒有去過（請
      見本院卷第三九頁），非但前後供述不一，且始終無法提
      供該人之真實姓名、年籍，供法院調查，故是否確有該人
      ，即有可疑。
    (四)查被害人前開機車之失竊之地點，與被告之住、居所均相
      距不遠，均於台北縣板橋市境內；且前開機車失竊之時間
      與前開機車發生事故之時間相距約半個月，被告由他人處
      取得前開機車之可能性亦低；再而被告於事故發生後，極
      力劃清與該機車之關係，且先後偽稱係係真實姓名、年籍
      、住居所均不詳之「陳先生」、「陳阿榮」、「葉阿榮」
      、「阿榮」所騎乘，惟經原審及本院調查後，均無法進一
      步提供資料供法院查證。因而，由被害人機車之失竊地點
      與被告之地緣關係、失竊時間與尋獲時間約僅半個月、被
      告於被查獲之反應等客觀情狀判斷結果，前開機車應係被
      告所竊取無訛，其前開辯解，係卸責之詞，不足採
　　　信。故本件事證明確，被告之竊盜犯行堪以認定。
三、核被告所為，係犯刑法第三百二十條第一項之竊盜罪。其前
    因違反麻醉藥品管理條例案件，於八十年八月二十九日經台
    灣台北地方法院以八十年訴字第一一三四號就其販賣麻醉藥
    品罪、施用麻醉藥品罪分別判處有期徒刑六年、六月，施用
    麻醉藥品罪部分未上訴而確定，另販賣麻醉藥品罪部分經上
    訴後，於八十一年二月二十日經本院以八十年上訴字第四四
    九八號撤銷原判決，判處有期徒刑五年二月，嗣於八十一年
    六月十九日經最高法院以八十一年度臺上字第二九三○號駁
    回上訴而確定，前開二案件於同年七月二十九日經本院以八
    十一年聲字第九五九號定其應執行刑為有期徒刑五年六月，
    嗣經入監執行，於八十三年六月四日假釋出監，而於八十五
    年十月五日假釋期滿以已執行完畢論（縮刑十六日），有本
    院之被告全國前案紀錄表一份在卷為憑，其於有期徒刑執行
    完畢後，五年內再犯本件有期徒刑以上之罪，為累犯，應依
    法加重其刑。
四、原審不察，認被告之行為不構成竊盜罪，而為無罪之諭知，
    尚有未洽。公訴人上訴指摘原判決不當，為有理由，應由本
    院撤銷改判。爰審酌被告犯罪之動機、目的、手段、犯罪所
    生之損害，及犯罪後猶否認之態度等一切情狀，量處如主文
    第二項所示之刑。又被告行為後，原刑法第四十一條規定：
    「犯最重本刑為三年以下有期徒刑之刑之罪，而受六月以下
    有期徒刑或拘役之宣告，因身體、教育、職業或家庭之關係
    或其他正當事由，執行顯有困難者，得以一元以上三元以下
    折算一日，易科罰金。」，已於九十年一月四日修正，同法
    第四十一條第一項規定為：「犯最重本刑為五年以下有期徒
    刑之刑之罪，而受六月以下有期徒刑或拘役之宣告，因身體
    、教育、職業或家庭之關係或其他正當事由，執行顯有困難
    者，得以一元以上三元以下折算一日，易科罰金。但確因不
    執行所宣告之刑，難收矯正之效，或難以維持法秩序者，不
    在此限。」，並於同年月十日經總統公布施行，經比較新舊
    法結果，以修正後之新法有利於被告，自應依修正後之規定
    諭知被告易科罰金之折算標準。
據上論斷，應依刑事訴訟法第三百六十九條第一項前段、第三百
六十四條、第二百九十九條第一項前段、刑法第二條第一項前段
、第四十七條、第三百二十條第一項、第四十一條第一項前段，
罰金罰鍰提高標準條例第一條前段、第二條，判決如主文。
本案經檢察官邱美育到庭執行職務。
中　　華　　民　　國　　94　　年　　1 　　月　　4 　　日
                  刑事第十四庭審判長法  官　陳祐輔
                                    法  官  陳國文
                                    法  官  邱瑞祥
以上正本證明與原本無異。
不得上訴。
                                    書記官　吳金來
中　　華　　民　　國　　94　　年　　1 　　月　　5 　　日
附錄：本案論罪科刑法條全文
刑法第三百二十條：
意圖為自己或第三人不法之所有，而竊取他人之動產者，為竊盜
罪，處五年以下有期徒刑、拘役或五百元以下罰金。
意圖為自己或第三人不法之利益，而竊佔他人之不動產者，依前
項之規定處斷。
前二項之未遂犯罰之。
